【裁判字號】    98,台上,2370
【裁判日期】    980430
【裁判案由】    違反懲治走私條例
【裁判全文】
最高法院刑事判決            九十八年度台上字第二三七０號
上  訴  人  甲○○
            乙○○
上列上訴人等因違反懲治走私條例案件，不服台灣高等法院台中
分院中華民國九十八年一月十九日第二審更審判決（九十七年度
上更(二)字第一八三號，起訴案號：台灣台中地方法院檢察署九十
二年度偵字第七八三六號），提起上訴，本院判決如下：
    主  文
上訴駁回。
    理  由
按刑事訴訟法第三百七十七條規定，上訴於第三審法院，非以判
決違背法令為理由，不得為之。是提起第三審上訴，應以原判決
違背法令為理由，係屬法定要件。如果上訴理由書狀並未依據卷
內訴訟資料，具體指摘原判決不適用何種法則或如何適用不當，
或所指摘原判決違法情事，顯與法律規定得為第三審上訴理由之
違法情形，不相適合時，均應認其上訴為違背法律上之程式，予
以駁回。本件原判決綜合全部卷證資料，認上訴人甲○○、乙○
○有原判決事實欄所載之犯行，已詳敘所依憑之證據與認定之理
由，就上訴人二人否認犯罪之辯解，認不足採信，於理由內予以
指駁、說明甚詳，因而撤銷第一審之科刑判決，改判依修正前刑
法牽連犯關係從一重仍論處上訴人二人共同私運管制物品進口逾
公告數額罪刑，並依中華民國九十六年罪犯減刑條例規定減刑（
乙○○併緩刑）。從形式上觀察，並無足以影響判決結果之違法
情形存在。甲○○、乙○○上訴意旨略以：本件有中國澳門經濟
局核發之「產地來源證明書」，且四川省春泉酒廠之「三十八度
春泉喜酒」，其質檢報告與本案系爭走私白酒之檢驗結果，其中
總酸、總脂、甲醇等含量均不相同，而沅亨公司與澳門酒廠有限
公司（下稱澳門酒廠）之買賣合約書及沅亨公司與翔光國際股份
有限公司之合約書均可證明本案系爭走私白酒產自澳門。乃原判
決認定本件輸入台灣之「沅亨臺灣囍酒」並非經由澳門酒廠生產
或加工，而係逕由中國四川省運送酒類轉運澳門於澳門酒廠僅進
行換貼標籤及紙箱包裝工作，隨即以船運運至台灣等情，有認定
事實不憑證據之違誤；甲○○上訴意旨另以：原判決認定系爭白
酒運抵澳門後，係在澳門酒廠進行換貼標籤及紙箱包裝等工作，
並未認定甲○○如何事先知情，何時知情，又如何與郭永金、乙
○○，梁志雄、王永煌間就違反懲治走私條例及刑法偽造文書罪
具有犯意聯絡及行為分擔，判決即有理由不備之違背法令等語。
甲○○、乙○○上訴意旨另以：現行菸酒管理法第六條所規定：
「本法所稱私菸、私酒指未經許可產製或輸入之菸、酒。」及第
四十六條第四項所規定：「輸入私菸、私酒，處二年以下有期徒
刑、拘役或科或併科新台幣二十萬元以上，二百萬元以下之罰金
。」應屬懲治走私條例第二條第一項規定：「私運管制物品進口
、出口逾公告數額者……。」之特別法，依特別法優先於普通法
之理論，應優先適用菸酒管理法。原審判決論處甲○○懲治走私
條例第二條第一項之罪，有判決適用法則不當之違背法令等語。
惟查：犯罪事實之認定，證據之取捨及其證明力如何，乃事實審
法院自由判斷之職權，如其取捨不違背經驗法則與論理法則，即
不得指為違法，而據為上訴第三審之理由。原判決認定上訴人二
人與王永煌、郭永金（業經第一審法院判處罪刑確定）、甲○○
（澳門酒廠駐台代表）及澳門酒廠經理梁志雄基於共同私運管制
物品進口之犯意聯絡，及行使業務上登載不實文書之概括犯意聯
絡，於四川省春泉酒廠購得「三十八度春泉喜酒」，先運抵澳門
，在澳門酒廠換貼標籤，改裝成「沅亨臺灣囍酒」並將產地標示
為澳門，而於「外國菸酒進口申請書」上，以英文登載生產國別
為澳門、賣方名稱為澳門酒廠等事項，持向當時之台灣省菸酒公
賣局（現已改制為台灣菸酒股份有限公司）申請酒類進口，私運
回台等情，已本於調查所得心證，分別為證據之取捨，說明業據
同案被告郭永金證述在四川購買「三十八度春泉喜酒」、運抵澳
門換貼標籤，改裝成「沅亨臺灣囍酒」，以「沅亨臺灣囍酒」外
包裝私運回台等情甚詳，核與乙○○於警詢所陳相符；梁志雄雖
於第一審證稱，本件系爭白酒係在澳門以基酒調配，加上酒精、
水、香料、配方，裝缸「醇化」云云，但所述加工之說詞，經詢
台灣菸酒股份有限公司酒研究所結果，核與製酒過程不符，不可
採信；且如僅將四川產製酒類運至澳門加工，桶裝即可，何必裝
瓶後逐一開啟；而中國澳門經濟局核發之「產地來源證明書」，
係澳門特區政府經濟局稽查廳依據國際標準就各廠設備、生產過
程及廠商提供之成份表等進行不定期查驗後，由該局產地來源處
核發，其所為函覆，既未說明如何具體查驗之內容，亦未檢附本
案系爭酒之成份表，不足以證明本案系爭之酒類之原產地為澳門
；末依財政部與經濟部共同發函之「進口貨品原產地認定標準」
第四條第三項第二款之規定，如僅從事貨品為求上市、裝運所為
之分裝、包裝等作業，不得認定為實質轉型，亦即不因而改變原
出產地之歸屬，本件「沅亨臺灣囍酒」僅在澳門進行標籤換貼及
包裝作業，自無從改變該項酒類產自大陸地區之事實。核原判決
所為論斷，核無違背客觀存在之經驗法則與論理法則，自屬事實
審採證、認事之適法職權行使，不容漫事指為違法。又查行政院
依懲治走私條例第二條公告之管制進出口物品，雖有變更，亦屬
事實變更，而非法律變更。上訴人於本件行為後，行政院始將管
制進口物品中之洋酒、匪偽物品刪除，屬於事實變更。原判決論
以修正前懲治走私條例第二條第一項、第十二條共同私運管制物
品進口逾公告數額之罪，並無適用法則不當之違法情形。綜上，
本件上訴均非適法之第三審上訴理由，應認違背法律上之程式，
予以駁回。
據上論結，應依刑事訴訟法第三百九十五條前段，判決如主文。
中    華    民    國  九十八  年    四    月   三十   日
                      最高法院刑事第五庭
                          審判長法官  陳  正  庸
                                法官  賴  忠  星
                                法官  林  秀  夫
                                法官  宋      祺
                                法官  陳  祐  治
      本件正本證明與原本無異
                                      書  記  官
中    華    民    國  九十八  年    五    月    五    日
                                                Ａ


司法院資訊處製作；財團法人民間司法改革基金會備份。
